【裁判字號】    90,自,17
【裁判日期】    900612
【裁判案由】    詐欺等
【裁判全文】
臺灣花蓮地方法院刑事裁定                              九十年度自字第一七號
    自  訴  人  丙○○
    自訴代理人  林武順
    被      告  乙○○
                甲○○
                丁○○
    共      同
    選任辯護人  簡燦賢
右列被告等因詐欺案件，經自訴人提起自訴，本院裁定如左：
    主  文
自訴駁回。
    理  由
一、按法院或受命法官於自訴案件第一次審判期日前訊問及調查結果，如認為案件有
    刑事訴訟法第二百五十二條至第二百五十四條之情形者，得以裁定駁回其自訴，
    同法第三百二十六條第三項定有明文。
二、本件自訴意旨略稱：自訴人丙○○擁有花蓮縣卓溪鄉卓清村清水溪支流包沙古地
    方礦業字第一八九四號之礦業權，於民國八十八年十二月一日與被告乙○○簽立
    合約書，將礦業權二分之一讓渡予被告乙○○之子丁○○，被告乙○○則交付發
    票人為陳宗賢太太，面額新台幣（下同）九百萬元、未填寫發票日期之支票一張
    及面額五十萬元日期為空白之取款條共十八張予自訴人，以為詐欺手段，自訴人
    因有炫暈症，又有點感冒，意識不清楚，才簽名。嗣後被告等遲未給付補償金，
    屢經自訴人催討，被告乙○○竟交付無法兌現之發票人庭誌企業有限公司、發票
    日九十年三月三十一日、票據號碼0000000號、面額二十五萬元之支票一
    張，惟該支票亦因存款不足，遭退票，自訴人再次催告後，被告乙○○再基於詐
    欺之意圖，交付發票人謝義清、發票日九十年五月三十一日、面額三十一萬二千
    元之支票一張，然經自訴人向銀行查詢，上開支票於四年前已遭銀行停用，因認
    被告等涉有刑法第三百三十九條第一項詐欺取財罪嫌云云。
三、訊據被告乙○○、甲○○、丁○○均堅持否認有詐欺犯行，被告乙○○辯稱：其
    簽約時已給付八百五十萬元，後因陸續向自訴人借款，才又簽本件合約書；被告
    甲○○辯稱：礦業權已先簽約，約定乙○○與羅玉祥各一半，後因分割礦業權過
    程中，丙○○怕乙○○前有借款，日後擔保不夠，才再簽約，約定乙○○部分之
    礦業權應再與自訴人對分，迨乙○○清償完畢，丙○○再退出；被告丁○○則辯
    稱：其不清楚這件事，亦不知礦業權有四分之一在其名下等語。經查被告乙○○
    因積欠自訴人九百萬元債務，要給自訴人保障，故由陳宗賢陪同至自訴人住處協
    商，因被告乙○○要拖一段時間始能清償，故約定被告乙○○清償完畢後，需再
    給付一百萬元給自訴人，雙方談好後，乙○○再找甲○○擬約，翌日，陳宗賢與
    乙○○再找自訴人簽立本件合約書，陳宗賢並因礦業權價值超過九百萬元，故用
    其太太支票及自己之取款條作為擔保等情，業據證人陳宗賢證述綦詳。證人羅玉
    祥亦證稱：其係運成礦業有限公司之負責人，乙○○是公司股東，其曾與乙○○
    各出資八百五十萬元，以公司名義向自訴人所經營之泛亞礦業股份有限公司購買
    礦業字第一八九四號礦業權；再簽立本件合約書之前，其曾與乙○○、陳宗賢及
    其太太至自訴人住處協商，因乙○○有積欠自訴人八、九百萬元之債務，其不清
    楚原因，而上開礦業權已移轉予運成礦業有限公司，其與乙○○想再分割為一人
    一半，自訴人怕礦業權分割予乙○○後，其債權沒有保障，故要求將礦業權分成
    其二分之一、自訴人與乙○○各四分之一，迨乙○○還清債務，自訴人再將礦業
    權移轉予乙○○，但渠等均未提到何時還清，而簽約時，其不在場，不清楚簽約
    內容等語。復觀之卷附證人羅玉祥所提出之合夥契約一紙，所載簽約日期為八十
    五年十一月十一日。自訴人所稱遭被告等所騙而簽立之合約書日期為八十八年十
    二月一日，有合約書一份在卷可參。而樺南水泥股份有限公司（原泛亞礦業股份
    有限公司）申請將礦業權移轉予運成礦業有限公司承受，業經經濟部八十六年七
    月二十一日經（八六）礦字第八六０二一二四０號函核准，後運成礦業有限公司
    再申請移轉予羅玉祥等人，現礦業權人為羅玉祥、丁○○、丙○○等情，有經濟
    部礦務局九十年六月六日九０礦局東管第第一一一一六號函及經濟部礦務局東區
    辦事處九十年五月十日九０東管字第三六二四號函各一份附卷可參。足見本案礦
    業權確於被告乙○○與自訴人簽立本件合約書之前，已因羅玉祥與被告乙○○共
    同出資向自訴人所經營之泛亞礦業股份有限公司購買，而移轉予羅玉祥所經營之
    運成礦業有限公司，自訴人係因被告乙○○尚積欠債務九百萬元，故要求將上開
    礦業權之四分之一移轉予自訴人，以作為擔保，而與被告乙○○簽立本件合約書
    ，被告等確無自訴人所述之詐欺犯行，縱被告乙○○事後未償還積欠自訴人之債
    務，亦僅係民事債權債務糾紛而已，與刑事詐欺罪責無涉。此外，復查無其他積
    極證據，足證被告等有自訴人所訴之詐欺之犯行，應認被告等犯罪嫌疑不足，爰
    依刑事訴訟法第三百二十六條第三項，裁定駁回自訴。
據上論斷，應依刑事訴訟法第三百二十六條第三項、第二百五十二條第十款，裁定如
主文。
中      華      民      國    九十      年      六      月     十二     日
                                臺灣花蓮地方法院刑事庭
                                    法  官  李世華
右正本證明與原本無異。
如對本裁定不服，應於送達後五日內，向本院提出抗告狀。（應抄附繕本）
                                    法院書記官
中      華      民      國    九十      年      六      月     十五     日


司法院資訊處製作；財團法人民間司法改革基金會備份。
